【裁判字號】    95,交上訴,29
【裁判日期】    950526
【裁判案由】    公共危險等
【裁判全文】
臺灣高等法院刑事判決                95年度交上訴字第29號
上  訴  人
即  被  告  甲○○
上列上訴人因公共危險等案件，不服臺灣桃園地方法院95年度交
訴字第1號，中華民國95年2月22日第一審判決（起訴案號：臺灣
桃園地方法院檢察署94年度偵字第20185號），提起上訴，本院
判決如下：
    主  文
上訴駁回。
    事  實
一、甲○○之駕駛執照於民國93年12月8日遭監理機關議處吊銷
    ，仍於94年10月20日19時30分許，無照駕駛車牌號碼Q4-832
    5號自小客車欲返回當時位於桃園縣大園鄉之居所，並沿桃
    園縣大園鄉○○路往觀音鄉方向行駛，於同日20時10分許，
    駕車行經桃園縣大園鄉○○路雙溪1號橋頭時，應於行進中
    注意車前狀況，並隨時採取必要之安全措施，而依當時雖為
    夜間無照明，惟天候晴、道路型態為直路、柏油道路、路面
    狀況乾燥無缺陷、無障礙且視距良好等情形，並無不能注意
    之情事，竟疏未注意與其同向、騎乘腳踏車行駛在前之泰國
    籍男子若帕東（PHPOMWICHIT NOPPHADON）之行進動態，貿
    然向前行駛，致所駕駛自小客車右前車燈、右前保險桿處，
    自後方追撞若帕東騎乘之腳踏車後側，若帕東禁不住此猛烈
    撞擊，身體飛彈至甲○○駕駛之自小客車，並撞擊該車右前
    擋風玻璃後滾落地面，受有頭部外傷、左下腹挫傷從外側延
    至臀部、左小腿踝部骨折、左上臂挫傷等外傷，當場陷入昏
    迷。詎甲○○於肇事後雖曾短暫停留並下車察看，見若帕東
    受傷倒地，惟因慮及己為無照駕駛且一時心慌，未對若帕東
    為適當救助措施、報警處理或留下聯絡方式，逕駕駛上開自
    用小客車逃逸，幸經路人池玉錦目擊車禍經過，記下肇事車
    輛廠牌、樣式為中華三菱（LANCER）白色自小客車，車牌號
    碼前三碼（即QA-8）及甲○○身形、特徵，立即報警將若帕
    東送往敏盛綜合醫院、長庚紀念醫院林口分院急救，惟若帕
    東仍因頭部外傷併發顱內出血傷重於同年月21日上午6時20
    分許不治死亡。嗣警方依據池玉錦提供之線索，循線查悉甲
    ○○涉有重嫌，通知其到案說明，甲○○眼見事跡敗露，始
    坦承犯行因而查知上情。
二、案經臺灣桃園地方法院檢察署檢察官據報相驗檢舉及桃園縣
    政府警察局大園分局報請同署檢察官偵查起訴，經原審法院
    依簡式審判程序審理。
    理  由
一、訊據被告甲○○對於上揭事實坦承不諱，並經證人池玉錦（
    見第20185號偵查卷第13至14頁、第1771號偵查卷第28頁反
    面至第29頁）、KAMKRATHOK LAMTHUAN（見第20185號偵查卷
    第9至10頁、第1771號偵查卷第28頁正、反面）於警詢及偵
    查時證述上情綦明，且有桃園縣政府警察局大園分局大園交
    通隊偵破肇事逃逸案件報告書（見第20185號偵查卷第19 頁
    ）、肇事逃逸電腦清查紀錄明細（見第20185號偵查卷第20
    頁）、現場勘查初步報告表（見第20185號偵查卷第38頁）
    、道路交通事故現場圖（見第20185號偵查卷第21頁）、道
    路交通事故調查報告表（見第20185號偵查卷第22至23頁）
    、肇事現場及車損照片（見第20185號偵查卷第24至32頁、
    第1771號偵查卷第18至21頁）附卷可稽。而被害人若帕東確
    因本件車禍肇致頭部外傷、左下腹挫傷從外側延至臀部、左
    小腿踝部骨折、左上臂挫傷等外傷，當場陷入昏迷，雖經送
    醫急救，仍於94年10月21日上午6時20分許，因頭部外傷併
    顱內出血，傷重不治死亡等情，亦經臺灣桃園地方法院檢察
    署檢察官督同檢驗員到場相驗屬實，製有相驗筆錄（見第17
    71號偵查卷第27頁）、驗斷書（見第1771號偵查卷第31至35
    頁）、相驗屍體證明書（見第1771號偵查卷第30頁）在卷足
    憑，是可認被告所為任意性自白，核與事實相符，堪以採信
    。
二、按汽車行駛時，駕駛人應注意車前狀況，隨時採取必要之安
    全措施，道路交通安全規則第94條第3項定有明文。被告駕
    車行駛，自應注意上開規定。惟被告於前揭時地駕駛自小客
    車，疏未注意車前狀況，而當時雖時值夜間、無照明，惟天
    候晴、道路型態為直路、柏油道路、路面狀況乾燥無缺陷、
    無障礙、視距良好，有道路交通事故調查報告表為憑（見第
    20185號偵查卷第22頁），於客觀上顯無不能注意之情事，
    竟貿然前行而自後追撞循正常車道前行之被害人若帕東所騎
    乘之腳踏車，致使被害人若帕東因突遭撞擊而受有如事實欄
    所述之傷害，雖經送醫急救仍因頭部外傷併顱內出血不治死
    亡，顯有過失。而其過失行為與被害人若帕東之死亡間，具
    有相當因果關係。
三、又按刑法第185條之4之肇事逃逸罪，以駕駛動力交通工具肇
    事，有致人死傷而逃逸之事實，為其構成要件，其立法意旨
    ，係為維護交通安全，加強救護，減少被害人之死傷，促使
    駕駛人於肇事後，能對被害人及時救護。由於道路交通事故
    之發生，常非於己之鄰親家里，時有告救不能情事，乃科以
    肇事者須採取救護或其他必要措施，以防因就醫延誤致生無
    謂傷亡。且刑法第185條之4具有遺棄罪之性質，乃參照刑法
    第294條第1項之刑度增設，該條之救護義務不以汽車駕駛人
    因故意或過失肇事致人傷亡為必要，只要其為該交通事故之
    現場當事人，則對事故現場之傷亡人員皆有救護之義務，此
    即為本條與第294條第1項之區別所在。因此，本條所欲規範
    者乃當事人置交通事故發生（不論其有無故意或過失）致人
    受傷於不顧而逃逸行為，即成立本罪。查本件車禍發生之撞
    擊點乃被告駕駛之自用小客車右前側大燈、保險桿及被害人
    若帕東騎乘之腳踏車車尾，且被告自小客車除右前保險桿及
    鈑金留有碰撞凹損及擦痕外，右前方擋風玻璃更因重物撞擊
    而裂損，被害人若帕東騎乘之腳踏車後車輪亦嚴重扭曲變形
    ，有前述兩車之車損照片可參，足見當時撞擊力道不輕，則
    在如此力量之撞擊下，一般人客觀上當可預見騎乘腳踏車之
    被害人若帕東可能因此受有傷害或死亡。而被告於撞擊被害
    人後，即知撞擊到被害人若帕東並曾短暫停車逗留，為被告
    所自承（見原審卷第19至20頁），亦經證人池玉錦（見第20
    185號偵查卷第14頁）、KAMKRATHOK LAMTHUAN（見第20185
    號偵查卷第10頁）證述甚明，足見被告就其駕駛之自用小客
    車撞擊被害人若帕東騎乘之腳踏車而肇事，並發生受傷甚至
    死亡之情形，有所認識。而被害人若帕東當時確因遭被告所
    撞擊致受有頭部外傷等傷害並陷入昏迷，已如前述。則無論
    車禍責任歸屬如何？現場有無其他人可對被害人若帕東提供
    必要救護？被告均應依前開規定處理，惟其竟逕行離去，非
    但未協助救護送醫、報警或將其姓名、車號、聯絡方式及住
    址留予任何人，而僅在旁觀望後即逕行離去，其肇事逃逸之
    心態及客觀犯行至為明確。
四、核被告所為，係犯刑法第276條第1項過失致人於死罪及第18
    5條之4駕駛動力交通工具肇事致人死亡逃逸罪。而被告肇事
    後逃逸，係在其過失行為發生後為規避責任所另行起意之行
    為，所犯上開二罪，犯意各別，犯罪構成要件不同，應予分
    論併罰之。又被告原考領有普通汽車駕駛執照，嗣於93年12
    月8日因違規而遭監理機關吊銷駕駛執照，業據其供明在卷
    （見第20185號偵查卷第6頁），並有電腦清查紀錄明細資料
    在卷可資參佐（見第20185號偵查卷第20頁），是本件肇事
    時，被告係屬無照駕駛，就所犯過失致人於死部分，併依道
    路交通管理處罰條例第86條第1項之規定，加重其刑。
五、原審就被告所犯罪證明確，適用道路交通管理處罰條例第86
    條第1項、刑法第185條之4、第276條第1項、第51條第5款，
    罰金罰鍰提高標準條例第1條前段之規定，並審酌被告前未
    曾受有期徒刑以上刑之宣告，有本院被告前案紀錄表可參
    ，素行尚佳，因行車未注意車前狀況並隨時採取安全措施，
    以致由後方追撞循正常車道前行之被害人，過失程度非輕，
    於肇事後不下車救助被害人並報警處理，反駕車離去，致被
    害人不治死亡，輕忽人命，對交通安全所生危害非輕，且迄
    未與被害人家屬達成民事上和解等一切情狀，就過失致人於
    死部分量處有期徒刑1年，就肇事逃逸部分量處有期徒刑9月
    ，並定應執行為有期徒刑1年8月。核其認事用法均無不合，
    量刑亦屬妥適。被告上訴，請求從輕量刑，惟原審已就量刑
    事由妥為斟酌，所為量刑並無過重情形。是被告所為上訴，
    為無理由，應予駁回。
據上論斷，應依刑事訴訟法第368條，判決如主文。
本案經檢察官郭弘佑到庭執行職務。
中    華    民    國    95    年    5     月    26    日
                  刑事第二庭審判長法  官  蔡國在
                                  法  官  江振義
                                  法  官  王詠寰
以上正本證明與原本無異。
如不服本判決，應於收受送達後十日內向本院提出上訴書狀，其
未敘述上訴之理由者並得於提起上訴後十日內向本院補提理由書
（均須按他造當事人之人數附繕本）。
                                  書記官  駱麗君
中    華    民    國    95    年    5     月    26    日
附錄：本案論罪科刑法條全文
刑法第276條
因過失致人於死者，處 2 年以下有期徒刑、拘役或 2 千元以下
罰金。
從事業務之人，因業務上之過失犯前項之罪者，處 5 年以下有期
徒刑或拘役，得併科 3 千元以下罰金。
刑法第185條之4
駕駛動力交通工具肇事，致人死傷而逃逸者，處 6 月以上 5 年
以下有期徒刑。


司法院資訊處製作；財團法人民間司法改革基金會備份。
